臺灣高等法院高雄分院民事裁定
111年度抗字第148號
抗  告  人  王裕盛
上列抗告人因與相對人袁士強間返還擔保金事件，對於中華民國
111年4月29日臺灣高雄地方法院111年度事聲字第12號裁定提起
抗告，本院裁定如下：
    主      文
原裁定廢棄。
臺灣高雄地方法院一一○年度存字第九九七號提存事件抗告人
所提存之擔保金新臺幣肆拾玖萬元，准予返還。
    理  由
一、抗告意旨略以：伊前依本院110年度抗字第262號假處分裁定
    （下稱第262號裁定），供擔保新台幣（下同）49萬元（原
    審110年度存字第997號，下稱系爭提存事件）後，對相對人
    聲請假處分執行（原審法院110 年度司執全字第342號，下
    稱系爭執行程序）在案。嗣伊對相對人提起塗銷所有權移轉
    登記訴訟（原法院110年度訴字第374號，下稱本案訴訟），
    本案訴訟因和解終結後，伊於民國111年4月11日寄發鳳山行
    政中心郵局20號存證信函（下稱20號信函）通知相對人於文
    到21日內行使權利，相對人於111年4月12日收受後迄今未行
    使，伊於111年5月5日已具狀聲請撤銷系爭執行程序，於111
    年5月30日再寄發高雄武廟156號存證信函（下稱156號信函
    ），通知相對人於文到21日內行使權利，相對人仍迄未行使
    。爰依民事訴訟法第104 條第1項第3款規定，請求裁定准予
    返還擔保金49萬元等語。原裁定駁回伊之聲請，爰依法抗告
    ，請求廢棄原裁定。
二、按訴訟終結後，供擔保人證明已定20日以上之期間，催告受
    擔保利益人行使權利而不行使者，法院應依供擔保人之聲請
    ，以裁定命返還其提存物，民事訴訟法第104條第1項第3款
    定有明文。此項規定，於其他依法令供訴訟上之擔保者準用
    之，並為同法第106條所明定。又所謂訴訟終結，於供訴訟
    費用之擔保而起訴之情形，係指該訴訟程序終結，訴訟費用
    額已能確定者而言；至於其他依法令供訴訟上之擔保，則指
    受擔保利益人因該供擔保之原因所受損害已得確定，且其對
    供擔保之提存物行使權利並無障礙而言。故債權人於提供擔
    保，對債務人財產實施假扣押或執行假處分後，嗣撤銷假扣
    押或假處分裁定（同法第530 條第3 項、第533 條前段、第
    538 條之4 ）及其執行程序，債務人因假扣押或假處分執行
    所受損害已可得確定，並得據以行使權利請求賠償時，債權
    人即得依上開規定，以訴訟終結為由，定期催告受擔保利益
    人行使權利而未行使後，聲請法院裁定返還提存物，不以該
    假扣押或假處分之本案訴訟終結為必要（最高法院102年度
    台抗字第652號裁定參照）。易言之，所謂訴訟終結，包括
    執行程序終結，於保全程序之擔保，所謂「訴訟終結」，應
    係指保全程序之終結，與保全程序所保全請求之本案訴訟終
    結無涉。
三、經查：
　㈠本件抗告人前係以第三人林寶珠積欠伊62萬4,490 元債務迄
    未清償，竟意圖脫產，將所有如附表之不動產（下稱系爭不
    動產）以買賣為原因，輾轉移轉登記至相對人名下，日後有
    不能強制執行或甚難執行之虞為由，向原法院聲請對相對人
    之財產為假處分，嗣經本院以第262號裁定准許抗告人以49
    萬元為相對人供擔保後，得對相對人之系爭不動產為假處分
    ；又抗告人依第262號裁定，為相對人提存49萬元，並聲請
    對相對人為假處分執行，經原法院以系爭執行程序受理乙節
    ，有本院第262號裁定、原法院110年度存字第997號提存書
    、系爭執行程序110年9月27日查封通知可參（見原法院111
    年度司聲字第69號卷第13至19、31至33頁），可認抗告人業
    已供擔保向相對人之系爭不動產為假處分之執行行為。
　㈡兩造之本案訴訟於110年12月28日和解成立，抗告人於111年4
    月11日寄發20號信函通知相對人於文到21日內行使權利，相
    對人於111年4月12日收受後迄今未行使；抗告人於111年5月
    5日已具狀聲請撤銷系爭執行程序（執行法院收件章為111年
    5月5日），執行法院於111年5月11日發函，以抗告人撤回執
    行為由，塗銷系爭不動產查封登記，經高雄市三民地政事務
    所（下稱三民地政事務所）、相對人於同年月18日收受該函
    ，三民地政事務所亦於同年月18日函覆辦畢塗銷假處分登記
    等情，有原法院本案訴訟於110年12月28日和解筆錄、20號
    信函及送達回執、民事聲請撤銷假處分狀可憑（見原法院11
    1年度司聲字第69號卷第11、12頁、原審卷第17至21頁、本
    院卷第19頁），本院亦職權調閱系爭執行卷核閱無誤，可見
    抗告人於兩造間保全程序已終結，系爭不動產假處分登記既
    已塗銷，相對人因假處分執行所受損害可得確定，並得據以
    行使權利請求賠償。抗告人於111年5月30日再寄發156號信
    函，通知相對人於文到21日內行使權利乙節，有156號信函
    可證（見本院卷第35、37頁），是抗告人於兩造間保全程序
    終結後，業證明已定20日以上之期間，催告相對人行使權利
    而未行使，依上開規定，抗告人依民事訴訟法第104條第1項
    第3款、第106條規定，請求返還系爭提存事件之擔保金，自
    屬有據
　㈢從而，抗告意旨指摘原裁定不當，求予廢棄，為有理由，爰
    由本院廢棄原裁定，裁定如主文第2 項所示。
四、據上論結，本件抗告為有理由，爰裁定如主文。
中　　華　　民　　國　　111 　年　　6 　　月　　24　　日
                          民事第二庭
                              審判長法  官  黃國川
                                    法  官  李怡諄
                                    法  官  何佩陵
以上正本證明與原本無異。
如不服本裁定應於送達後10日內向本院提出再抗告狀（須按他造
當事人之人數附繕本），並繳納再抗告費新臺幣1,000元。再為
抗告僅得以適用法規顯有錯誤為理由，並應委任律師為代理人。
如委任律師提起再抗告者，應一併繳納再抗告費。
中　　華　　民　　國　　111 　年　　6 　　月　　24　　日
                                    書記官  陳旻萱
附註：
再抗告人之配偶、三親等內之血親、二親等內之姻親，或再抗告
人為法人、中央或地方機關時，其所屬專任人員具有律師資格並
經法院認適當者，亦得為第三審代理人。
再抗告人或其法定代理人具有律師資格者及前項情形，應於提起
再抗告或委任時釋明之。　    
附表
編號 不動產標示 權利範圍 1 高雄市○○區○○段○000 地號土地   千分之19 2 高雄市○○區○○段○0000○號，即門牌號碼高雄市○○區○○路0巷00號5樓     全部